臺灣基隆地方法院刑事判決　　　　　　　　　　　　　　九十年度交易字第八四號
　　檢　察　官　臺灣基隆地方法院檢察署檢察官
　　被　　　告　己○○
　　選任辯護人　柯士斌
　　　　　　　　葉民文
　　被　　　告　戊○○
右列被告因過失傷害案件，經檢察官提起公訴（九十年度偵字第三二三三、三三二八
號），本院判決如左︰
    主  文
己○○因過失傷害人致重傷，處有期徒刑拾月。
戊○○意圖使犯人隱避而頂替，處有期徒刑參月，如易科罰金以參佰元折算壹日，緩
刑貳年。
    事  實
一、己○○明知於駕駛執照吊扣期間不得無照駕駛汽車，於民國九十年七月十三日晚
    間十一時許，駕駛車牌號碼Ｇ四─三九八二號自小客車搭載友人戊○○，由南往
    北沿基隆市○○街往八斗子方向行駛，其應注意車前狀況，且應注意依行車速率
    於市區道路不得超過四十公里，交通號誌閃光黃燈表示「警告」，車輛應減速接
    近，注意安全，小心通過，而依當時情形，又無不能注意之情形，竟疏於注意，
    以七十至八十公里之速度超速行駛，於行經基隆市○○街與豐稔街交叉閃光黃燈
    號誌路口時，未減速慢行反嚴重超速競駛，致撞及由左方豐稔街駛出欲直行往中
    正路方向行駛，由甲○○騎乘之ＱＷＲ─二四九號輕型機車，致甲○○人車倒地
    ，被往前拖行約七點四公尺之遠，甲○○經送醫急救，診斷後受有頸椎第四、五
    節骨折脫位併完全性神經損傷、身體多處挫傷、撕裂傷、四肢癱瘓、麻痺、頸椎
    損傷，為脊椎全損傷等之重傷害，現仍住院接受治療中，惟癒後情形不佳。己○○因具現役軍人身分，害怕肇事後會受軍法審判，竟當場教唆戊○○頂替其駕車
    肇事之責任，戊○○基於朋友情誼應允幫助，而於九十年七月十四日接受基隆市
    警察局第二分局安瀾橋派出所警員（以下簡稱安瀾橋派出所警員）調查時，自稱
    當日是由其駕駛汽車，頂替譚伯任前開肇事之責任。後因甲○○之家屬懷疑肇事
    者另有其人，經通知安瀾橋派出所警員始知悉上情（公訴人誤載為經戊○○自首
    ）。
二、案經甲○○訴請及基隆市警察局第二分局報告臺灣基隆地方法院檢察署檢察官偵
    查起訴。
    理  由
一、右揭事實雖據被告己○○、戊○○於警訊、偵查及本院審理中坦承不諱，惟被告
    己○○辯稱：「被害人甲○○行經路口時亦有過失」云云、被告戊○○則辯稱：
    「當時係伊心裡過意不去主動向警察自首」云云。經查：
  (一)被告於駕駛執照吊扣期間駕車行經基隆市○○街與豐稔街交叉閃光黃燈號誌路
      口時，未減速慢行反嚴重超速競駛，致撞及由左方豐稔街駛出欲直行往中正路
      方向行駛等情，固據被告所自承，核與目擊證人丙○○於偵查及本院九十年十
      一月二十二日審理時證述：「當天我正要下班，行經基隆市○○路一０二號騎
      車由正豐街要轉回正信路路口時，在正豐術及豐稔街口看到二部汽車在競飆，
      當時二台車子的車速都在一百公里以上，我看到他們的車子撞到機車，女騎士
      彈起來，先撞到擋風玻璃至跌到地面下，被告有下車看，當時撞擊點在路口，
      當時路口沒有明確燈號，只有閃黃燈及紅燈．．．」之情節相符，而依被告己○○駕駛之Ｇ四─三九八二號自小客車於停止線前之煞車痕長達十二點七公尺
      ，顯見其車速確已嚴重超過市區道路駕駛不得超過四十公里之速限限制，此有
      道路交通事故事調查報告表一份、現場照片二十五張在卷可參；又被害人甲○○駕駛機車沿豐稔街由東往西方向行駛，途經正豐街閃光號誌岔路口，雖行向
      號誌係閃紅燈，為支道車，惟因被告己○○嚴重超速行駛，據其煞車痕長達十
      二點七公尺觀之，若包括被告己○○煞車前之反應距離，則被告譚伯任若依據
      四十公里速限規定行駛時，被害人甲○○騎乘之機車即有充分安全距離得以駛
      入該路口，堪認被害人甲○○騎乘機車應無肇事原因存在，並有台灣省基宜區
      車輛行車事故鑑定委員會鑑定意見書、台灣省車輛行車事故覆議鑑定委員會府
      覆議字第九一０一四三號函各一份在卷可佐，是被告譚伯任前開所辯，顯與事
      實不符，不足採信。
  (二)按未領有駕駛執照不得駕車，被告己○○雖係於吊扣駕照期間駕車，依道路交
      通安全規則第五十條第一項前段規定「汽車駕駛執照為駕駛汽車之許可憑證。
      」是駕駛執照被吊扣，在其處分期間即無許可駕駛汽車之憑證，自不得駕駛車
      輛，且道路交通管理處罰條例第二十一條第一項第七款規定，汽車駕駛人駕駛
      執照吊扣期間駕車者，處二千元以上四千元以下罰鍰，並禁止其駕駛，扣留其
      車輛牌照，足見吊扣駕照期間內係絕對禁止該駕駛人駕車，此與其駕駛技術良
      否無關，是駕照吊扣期間駕車，無駕駛許可憑證，應認「無照駕駛」；又行車
      速度應依標誌之規定，無標誌者在市區道路時速不得超過四十公里；閃光黃燈
      表示「警告」，車輛應減速接近，注意安全，小心通過，道路交通安全規則第
      九十三條第一項第一款、道路交通標誌標線號誌設置規則第二一一條分別訂有
      明文。被告己○○違反上述道路交通安全規定駕車，以致肇事，致人受傷，其
      有過失甚明。而被害人甲○○於車禍事故發生後經送醫急救，仍受有頸椎第四
      、五節骨折脫位併完全性神經損傷、身體多處挫傷、撕裂傷、四肢癱瘓、頸椎
      損傷等傷害，經本院函詢財團法人長庚紀念醫院基隆分院之結果，被害人甲○○當時為頸椎受傷、四肢癱瘓、麻痺，為脊椎全損傷，癒後情形不佳，已達重
      傷害之程度，有該院九０長庚院基字第二四七０號函文暨病歷資料各一份在卷
      可憑。是被告譚伯任之過失駕車行為與被害人甲○○所受重傷之間即有相當因
      果關係，其事證明確，犯行堪以認定，應依法論科。
  (三)至於被告戊○○頂替被告己○○肇事部分，業經被告坦承無訛，核與證人即被
      告戊○○之父黃登豐於九十年七月十六日警訊時證稱：「我兒子戊○○車禍肇
      事案件冒名頂替肇事者譚伯任向警方坦承為肇事者．．曾雙方談論車禍事宜，
      起頭是譚伯任的父親譚志平說事態嚴重希望保護譚伯任，隱瞞事實真相，如果
      無法隱瞞時把肇事責任推給譚志平，我不贊成，要求譚志平父子立切結書，但
      譚志平不同意將事實真相寫在切結書上」等語、被告己○○之父譚志平於九十
      年八月二十三日偵查時證稱：「我們想把責任推給對方，若無法時可將責任推
      給我（譚志平），因我愛兒心切，我知道錯了．．．」等語相符，足見被告戊○○確於肇事時向警方供承係由其駕駛車輛肇事之事實。被告戊○○雖抗辯其
      於警方發現前已自首云云，惟依證人丁○○即告訴人甲○○之母到院指稱：「
      戊○○部分不符合自首要件，是我事發後主動去找戊○○，才知悉頂替之事，
      也曾經告訴警方．．．」等語，核與證人即處理本件交通事故之員警乙○○於
      九十年十二月六日到院證稱：「當天（十三日）在安瀾派出所備勤，是值勤的
      同仁接到報案的電話，我一人先趕至現場，現場當時很亂，被害人還沒有送到
      醫院，我詢問肇事是何人，戊○○立刻坦承他是肇事者，在十六日凌晨，被害
      人的母親親自到派出所跟警方說肇事者另有其人，但沒有說是何人，我在十六
      日白天上班時打電話給戊○○，是由戊○○的父親接的，我只跟他說當天下午
      到警局製作筆錄，．．．是被害人家屬先到警察局陳述，我知悉後因為車主是
      己○○的母親，所以我也心想可能有頂替的事情．．．」等語相符，顯然被告
      戊○○係於對方知悉頂替之事情後，始主動到警局自白其犯行，不符合自首之
      要件，堪以認定，被告戊○○前開所辯，與事實不符，自非可採。
二、核被告己○○、戊○○所為，係分別犯刑法第二百八十四條第一項後段之過失致
    重傷罪、第一百六十四條第二項之頂替罪。被告己○○因係教唆被告戊○○頂替
    自己之犯罪，並不另構成教唆頂替罪（最高法院二十九年上字第四九七四號判例
    參照），惟其無照駕車肇事致人受傷，應依道路交通管理處罰條例第八十六條第
    一項規定，加重其刑至二分之一。被告戊○○係於警方知悉頂替犯罪之情後，始
    主動至警局自白其犯行，不符合自首之要件，已如前述，公訴人誤認為其自首犯
    罪，尚有未洽，併此敘明。爰審酌被告己○○係因年輕氣盛超速駕駛汽車，一時
    興起竟造成被害人終身難以彌補之傷害，犯罪後為恐遭刑事責任，教唆同行之友
    人戊○○頂替其罪，藉以卸免其責，而事後尚未與被害人達成民事和解，亦未獲
    得被害人家屬之諒解；被告戊○○則因朋友之誼，一時失慮同意頂替己○○之肇
    事責任，惟事後因被害人傷勢過重良心不安，而主動至警局自白其犯行等一切情
    狀，分別量處如主文所示之刑，以示懲儆。又查被告戊○○前未曾受有期徒刑以
    上刑之宣告，有台灣高等法院被告全國前案紀錄表一紙附卷可稽，其犯罪後已深
    知悔悟，本院認其經此教訓後，當知警惕，應無再犯之虞，因認其所宣告之刑，
    以暫不執行為適當，併予宣告緩刑二年，以勵自新。
據上論斷，應依刑事訴訟法第二百九十九條第一項前段，刑法第二百八十四條第一項
後段、第一百六十四條第二項、第四十一條第一項前段、第七十四條第一款，道路交
通管理處罰條例第八十六條第一項、第二條，罰金罰鍰提高標準條例第一條前段第二
條，判決如主文。
本案經檢察官吳佳齡到庭執行職務。
中      華      民      國    九十一    年      四      月     十五     日
                                  臺灣基隆地方法院刑事第三庭
                                      法    官    何  怡  
右正本證明與原本無異。
對於本件判決如有不服，應於收受送達後十日內，向本院提出上訴書狀，上訴於臺灣
高等法院，並按他造當事人之人數附具繕本。
                                      書 記 官    湯  惠  芳
中      華      民      國    九十一    年      四      月     十七     日
附錄所犯法條
刑法第二百八十四條第一項：
因過失傷害人者，處六月以下有期徒刑、拘役或五百元以下罰金。致重傷者，處一年
以下有期徒刑、拘役或五百元下罰金。
刑法第一百六十四條第二項：
藏匿犯人或依法逮捕、拘禁之脫逃人或使之隱避者，處二年以下有期徒刑、拘役或五
百元以下罰金。
意圖犯前項之罪而頂替者亦同。
